臺灣新北地方法院三重簡易庭民事判決
110年度重簡字第2109號
原      告  黃湘怡  
被      告  李隆緯  

兼  上一人
訴訟代理人  古恩綺  
上  一  人
訴訟代理人  楊國薇律師（法律扶助律師）
上列當事人間請求清償借款事件，本院於民國111年6月9日言詞
辯論終結，判決如下：
　　主　    文
一、被告應連帶給付原告新臺幣（下同）18萬6,000元，及自民
    國109年9月16日起至清償日止，按年息5％計算之利息。
二、原告其餘之訴駁回。
三、訴訟費用由被告連帶負擔68％，餘由原告負擔。
四、本判決第1項得假執行。
    事實及理由
一、按訴狀送達後，原告不得將原訴變更或追加他訴，但請求之
    擴張或減縮應受判決事項之聲明者，不在此限，民事訴訟法
    第255條第1項但書第3款定有明文。原告起訴時原聲明：「
    被告應連帶給付原告274,000元，即自民國109年9月15日起
    至清償日止，按年息6％計算之利息，及約定利息24,000元整
    」，嗣於本院111年1月27日言詞辯論期日就利息部分變更為
    年息5％，核與上開規定相符，應予准許。
二、原告主張：被告於110年6月4日向原告借款288,000元，約定
    分期每月償還8,000元，期間為36期，並同意多給付3個月作
    為利息，共39個月，312,000元整。未料被告等於首期同年7
    、8月就未依約給付，僅轉入14,000元，9月起被告卻無限拖
    延，迄今聯繫不上，依契約書所載，一期未履行將喪失期限
    利益視為提前到期，須全數清償，為此，爰依消費借貸契約
    提起本件訴訟，並聲明：被告應連帶給付原告274,000元，
    及自109年9月15日起至清償日止按年息5％計算之利息。
三、被告則以：被告甲○○前因職業災害事件，雇主拒絕給付職災
    補償，因而致職災事件後無收入可供未成年子女一般生活起
    居。遂於110年6月4日請被告乙○○，協助出名向朋友熟識的
    蔡代書借款20萬元，並由被告甲○○擔任連帶保證人。借款當
    天於被告甲○○家中，由蔡代書及另一名不知名女性協助引導
    被告乙○○簽署借貸契約以及填寫有本票授權書字樣之文件，
    當日並未交付任何現金予被告二人。隔日（110年6月5日）
    蔡代書通知被告甲○○收取放在信箱裝有現金之牛皮紙袋，然
    該紙袋中僅裝有17萬元，與原定借款金額20萬元差距甚大，
    縱使如此，被告甲○○仍戮力繳納費用，並嘗試詢問蔡代書及
    自稱為蔡代書助理之王代書有關消費借貸關係之疑問，但渠
    等均拒絕回答，僅不斷要求被告繳款。被告二人始終均係與
    蔡代書與王代書聯繫，借款當日亦為蔡代書主張，被告二人
    始終認為係與蔡代書之公司即全能貸款金融管理中心成立借
    款關係，而非與原告丙○○。況且被告甲○○從未見過原告提出
    之分期付款契約書，連帶保證人欄位「甲○○」，並非被告甲
    ○○所簽署，該簽名有偽造文書之疑等語置辯，並聲明：請求
    駁回原告之訴。
四、本院之判斷：
　　本件原告主張被告乙○○曾向其借款，並以被告甲○○為連帶保
    證人等情，業據其提出分期付款契約書、領款收據、本票、
    通訊軟體LINE對話紀錄截圖等件為憑（本院卷第93至107頁
    ），而被告則以前揭情詞置辯，是原告之請求是否有據，茲
    論述如下。
　㈠兩造確有成立借款契約：
　1.原告主張被告乙○○曾向其借款，並以被告甲○○為連帶保證人
    等情，業據其提出分期付款契約書、領款收據、本票、通訊
    軟體LINE對話紀錄截圖等件為憑（本院卷第93至107頁）。
　2.被告甲○○雖辯稱不認識原告、原告所提分期付款契約書等文
    件上之被告署名，係遭人偽造等云云。然經本院調取載有被
    告甲○○筆跡之新北市三重戶政事務所遷入戶籍登記申請書、
    中華郵政股份有限公司三重郵局變更帳戶事項申請書、立帳
    申請書等件，與原告提出之分期付款契約書、領款收據、本
    票暨授權書原本送請法務部調查局鑑定，鑑定結果略以：原
    告提供之分期付款契約書、領款收據、本票暨授權書原本其
    上「甲○○」筆跡均編為甲類筆跡；本院調取之遷入戶籍登記
    申請書原本、郵局申請書申請書原本等資料其上「甲○○」筆
    跡均編為乙類筆跡。透過筆跡特徵比對法，鑑定結果為「甲
    類筆跡與乙類筆跡筆劃特徵相同，研判應為同一人所書。」
    ，有法務部調查局文書暨指紋鑑識實驗室111年4月19日調科
    貳字第11103181500號函函附法務部調查局文書暨指紋鑑識
    實驗室鑑定書在卷可稽（本院卷第173至176頁），被告復未
    能具體指明上開鑑定報告有何錯謬違誤之情事，該鑑定結論
    自屬可採，而堪認原告提出之分期付款契約書、領款收據、
    本票暨授權書原本上「甲○○」之簽名均係其親自簽署。是被
    告辯稱原告提出之文件上簽名非其所親簽，自不足採。
　3.復參酌被告甲○○所述借款情節：「...借款當天於被告甲○○
    家中，由蔡代書及另一名不知名女性協助引導被告乙○○簽署
    借貸契約以及填寫有本票授權書字樣之文件...」等語與原
    告所述：「於110年6月3日透過與被告所稱蔡代書介紹後與
    被告乙○○一同至新北市○○區○○街000巷00號1樓之住所（按：
    此為被告甲○○之住處），與被告等二人碰面，經三方確認後
    並簽定分期付款契約書、本票...」等情節大致相符，且依
    原告提出之與被告甲○○軟體LINE對話截圖，原告（LINE名稱
    為王代書）曾向被告乙○○催請還款，被告乙○○（甲○○）也曾
    表示：「慢幾天繳款行嗎」、「（請問何時匯款進來呢）星
    期五」、「轉好馬上告知您」等語，應堪認被告乙○○確實有
    向原告借款，被告甲○○並為連帶保證人，而須與借款人就借
    款債務連帶負責，因此被告甲○○辯稱不認識原告、簽名係遭
    偽造、兩造間並無借貸關係等云云尚非可採。
　㈡原告交付被告之金額：
　1.按金錢消費借貸為要物契約，須當事人間互相表示借貸之意
    思一致，且貸與人將金錢之所有權移轉於借用人，始生效力
    。本件原告主張業已交付借款288,000元予被告，惟被告辯
    稱時僅收受17萬元等語。
　2.經查，原告提出之分期付款契約書雖記載：「借款人於民國
    110年6月4日借得款項共計288,000元整，經借款人點收確認
    無訛，無需另立收據。」等語，並另簽有領款收據。惟查，
    依據被告提出之消費借貸相關文件翻拍照片中，其中有一詳
    列每期還本金、利息金額之明細表（下稱系爭明細表），其
    右上角記載：「貸款金額20萬。年利率25.45％-3年」等字樣
    （本院卷第63頁），並參酌被告稱借款金額為20萬元以及20
    萬元以貸款年數3年、年利率25.45％、採本息平均攤還法計
    算，恰與系爭明細表記載每期應付本息金額8,000元，還款3
    6期，總計還款金額為288,000元相符。由此堪認被告係向原
    告借款20萬元，而原告以貸款年數3年、年利率25.45％、採
    本息平均攤還法計算，每期還款8,000元之借貸契約內容，
    另要求被告書立以還款金額288,000元，每期還款8,000元之
    分期付款契約書。既是如此，被告實係向原告借款20萬元，
    依民間借貸之常態，原告實無可能連同其預定賺取之利息，
    併同交付即交付被告逾20萬元之數，是原告主張交付被告28
    8,000元即非可採。
　3.又被告自承其欲向原告借款20萬元，復未能舉證原告交付金
    額少於20萬元，則就原告交付被告之借款金額，應認定為20
    萬元，而原告自承被告業已清償14,000元，是原告所得請求
    之金額為186,000元（計算式：200,000元－14,000元＝186,00
    0元）。
　㈢原告請求3個月8,000元利息部分：
　　按民法第205條業於110年1月20日修正公布，並於同年7月20
    日施行，修正前規定「約定利率，超過週年百分之二十者，
    債權人對於超過部分之利息，無請求權。」；修正後則規定
    「約定利率，超過週年百分之十六者，超過部分之約定，無
    效。」且依民法債編施行法第10條之1規定及其立法理由可
    知，修正後民法第205條規定雖有溯及既往之效力，但僅限
    於「修正施行後發生之利息債務」始適用修正後之民法205
    條規定，亦即於110年7月20日前「已約定」及「已發生」之
    利息債務，仍有修正前舊法之適用。經查，本件系爭分期付
    款契約書記載：每月償還8,000元、借款期間36個月等約定
    ，係借款20萬元以貸款年數3年、年利率25.45％、採本息平
    均攤還法計算之分期攤還金額，已如上述，則原告與被告約
    定之利率顯然已超過20％，故系爭分期付款契約書復約定：
    「多個3個月作為利息」部分，已然逾越上開法律所定利率
    上限，是以，原告就此部分並無請求權。
　㈣末按給付有確定期限者，債務人自期限屆滿時起，負遲延責
    任。民法第229條第1項定有明文。經查，依系爭分期付款契
    約書約定每月15日償還期款，並約定如一期未履行將喪失期
    限利益，視為提前到期，須提前全數清償（本院卷第93頁）
    ，又被告等於110年9月15日並未依約清償分期款項，有原告
    提出之通訊軟體LINE對話紀錄截圖可佐（本院卷第99、103
    頁），是被告應自110年9月16日起負遲延責任，從而，原告
    請求自110年9月16日起至清償日止按年息5％計算之約定利息
    為有理由，應予准許；逾此部分之請求，洵屬無據，不應准
    許。
五、綜上所述，原告依消費借貸關係，請求被告給付186,000元
    ，及自110年9月16日起至清償日止，按年息5％計算之利息，
    為有理由，應予准許；逾此部分之請求，為無理由，應予駁
    回。
六、本判決係就民事訴訟法第427條規定適用簡易程序所為被告
    敗訴之判決，依同法第436條第2項準用第389條第1項第3款
    規定，應依職權宣告假執行。
七、訴訟費用負擔之依據：民事訴訟法第79條、第85條第2項。
中　　華　　民　　國　　111 　年　　6 　　月　　30　　日
                  三重簡易庭  法  官  王凱俐
以上正本係照原本作成。
如不服本判決，應於送達後20日內，向本院提出上訴狀並表明上
訴理由，如於本判決宣示後送達前提起上訴者，應於判決送達後
20日內補提上訴理由書（須附繕本）。
如委任律師提起上訴者，應一併繳納上訴審裁判費。
中　　華　　民　　國　　111 　年　　6 　　月　　30　　日
                              書記官  李采錡